【裁判字號】    92,聲判,23
【裁判日期】    921031
【裁判案由】    聲請交付審判
【裁判全文】
臺灣高雄地方法院刑事裁定                          九十二年度聲判字第二三號
    聲  請  人
    即 告訴 人  丁○○○
                甲○○
                乙○○
    共同代理人  陳慧博律師
    被      告  丙○○
                戊○○○
右列聲請人等因告訴被告等偽造文書等案件，不服臺灣高等法院高雄分院檢察署檢察
長駁回再議之處分（九十二年度上聲議字第八七號），聲請交付審判，本院裁定如左
：
    主  文
聲請駁回。
    理  由
一、按告訴人不服上級法院檢察署檢察長或檢察總長認再議為無理由而駁回之處分者
    ，得於接受處分書後十日內委任律師提出理由狀，向該管第一審法院聲請交付審
    判；法院認為交付審判之聲請不合法或無理由者，應駁回之，刑事訴訟法第二百
    五十八條之一及第二百五十八條之三第二項前段分別定有明文。又法院於審查交
    付審判之聲請有無理由時，除認為告訴人所指摘不利被告之事證未經檢察機關詳
    為調查或斟酌，或不起訴處分書所載理由違背經驗法則、論理法則或其他證據法
    則，否則，不宜率予交付審判（法院辦理刑事訴訟案件應行注意事項第一百一十
    八項參照）；至上開所謂告訴人所指摘不利被告之事證未經檢察機關詳為調查，
    係指告訴人所提出請求調查之證據，檢察官未予調查，且若經調查，即足以動搖
    原偵查檢察官事實之認定及處分之決定，倘調查結果，尚不足以動搖原事實之認
    定及處分之決定者，仍不能率予交付審判。
二、本件聲請人即告訴人等於民國九十年十一月十六日以被告等涉犯偽造文書、侵占
    及詐欺取財等罪，向臺灣高雄地方法院檢察署檢察官提出告訴，經該檢察署檢察
    官於九十一年十一月二十九日以九十一年度調偵字第五○九號為不起訴處分後，
    聲請人不服，聲請再議，亦經臺灣高等法院高雄分院檢察署檢察長於九十二年一
    月二十二日以九十二年度上聲議字第八七號處分書以再議為無理由而駁回再議。
三、聲請交付審判意旨如附件刑事聲請狀所載。
四、經查：
  (一)原偵查之臺灣高雄地方法院檢察署檢察官偵查結果，係以本件告訴人甲○○自承
    其父即案外人蔡日昇之殯葬費伊未付過半毛錢，且證人即死者蔡日昇之父蔡金章
    亦到庭證稱：伊兒子蔡日昇於十幾年前被丁○○○叫人毆打成精神恍惚，經常夜
    間穿衛生衣在外走動，沒有工作，都是靠伊兒子丙○○及媳婦戊○○○扶養他，
    他沒有工作那來的錢？他農會的定存是伊兒子丙○○的，十幾年來丁○○○、甲○○及乙○○從沒回來探望過蔡日昇，而勞保給付部分伊領走了四十萬元左右等
    語。另證人林育秀證稱：伊是彌陀鄉農會活儲存款經辦人，蔡日昇之帳戶是八十
    二年間開戶的，承辦人是伊，平常提存款都是戊○○○來辦理的，未曾見蔡日昇
    來存款過等語。又證人林淑玲證稱：伊是彌陀鄉農會職員，伊承辦時，蔡日昇之
    帳戶都是由戊○○○來存款、轉帳的，至於這位丁○○○及甲○○則未曾見過，
    記憶中亦未見蔡日昇來存款等語。另證人陳翊芬亦證稱：伊是彌陀鄉農會出納，
    蔡日昇最初之活期儲蓄帳戶是戊○○○及蔡日昇一起來辦的，存了一百元，開戶
    之後皆由戊○○○來提款及存款，而從未見蔡日昇來存過錢等語，並有丙○○彌
    陀鄉農會存款存摺帳號：三七七─０─０號影本及彌陀鄉農會九十年一月五日活
    期儲蓄取款五十五萬元憑條影本、蔡日昇彌陀鄉農會存單號碼：ＡＡ０一九三九
    二號九十年一月五日定期存款三十萬元及蔡日昇彌陀鄉農會存單號碼：ＡＡ０一
    九三九三號九十年一月五日定期存款二十五萬元、丙○○彌陀鄉農會存摺帳號：
    三七七─０─０號及九十年五月九日該農會取款四十萬元憑條影本、蔡日昇於該
    農會定期存款存單號碼：ＡＡ０一九七四三號九十年五月九日定存二十萬元及蔡
    日昇於該農會定期存單號碼：ＡＡ０一九七四四號九十年五月九日定存二十萬元
    影本附卷可稽，足證被告二人所辯應堪採信，復查無其他積極証据，足資認定被
    告二人有何犯行，應認其罪嫌不足，故為不起訴處分等情。臺灣高等法院高雄分
    院檢察署檢察長維持原偵查檢察官之認定，並以：聲請人丁○○○於八十一年九
    月九日提出於台灣高雄地方法院之民事離婚事件上訴理由狀中詳載：「．．．．
    （蔡日昇）平常不負擔家庭生活，喜歡喝酒，工作不認真，環環相扣，以致於演
    變經濟相當的不好，要買什麼沒有錢，要花什麼正當的，也沒有錢。」、「經濟
    已經三餐不繼」等情甚明，此有該上訴狀影本在卷可稽，而聲請人甲○○亦自承
    未曾支付過蔡日昇之殯葬費，由此可證被告二人所辯蔡日昇生前幾無工作，平日
    均賴被告二人照顧，蔡日昇在彌陀農會帳戶內的存款均係被告為蔡日昇作業績所
    存的乙節，應屬實在，聲請人空言蔡日昇生前有租金及工作收入，並據以指摘被
    告二人所辯不實，核非可採。是蔡日昇在彌陀鄉農會之帳戶，生前既已授權被告
    使用，而被告二人以蔡日昇之名義存款，又僅係為蔡日昇作業績，並無將該款贈
    與蔡日昇之意思，難謂該款已屬蔡日昇所有，則被告於蔡日昇死亡後，以蔡日昇
    之名義填具取款單，將存款悉數領清，應屬領取自己所有之存款，其使用蔡日昇
    之印鑑章，亦應認已有蔡日昇之概括授權，並無偽造文書之故意，亦不足以生損
    害於聲請人或公眾，自不成立行使偽造文書之罪。其次，被告向聲請人取得身分
    證及印章後，確係以聲請人甲○○之名義請領蔡日昇之勞保死亡給付，此有匯票
    影本在卷可考，自難認被告有詐騙聲請人之犯意。至於被告於領得該項給付後未
    全數交付聲請人，既係主張扣除其所支出之扶養費及殯葬費之故，應認僅屬雙方
    之民事糾葛，尚難以詐欺、侵占罪相繩。從而，本件再議之聲請，核為無理由，
    而駁回聲請人等再議之聲請。經本院審核結果，認原偵查檢察官所為之不起訴處
    分，其採證與認事，尚無違背經驗法則、論理法則與證據法則之處。
  (二)雖聲請人等仍執陳詞認被告等不可能在蔡日昇死後取得授權，且檢察官無任何事
    證之情形下，即認定被告等已經得蔡日昇之概括授權，而證人蔡金章之證述確有
    虛偽不實之處，且告訴人於九十一年六月二十一日補充告訴理由狀請求檢察官向
    彌陀派出所、勞保局函查，被告等是否於蔡日昇去世後，向彌陀派出所謊報繼承
    人離家出走行方不明領取證明，及是否曾向勞保局以蔡日昇之父蔡金章的名義申
    報勞保給付，原檢察官均未加以調查，自有未盡調查能事之失等語。然按交付審
    判制度設立之立法意旨，係對於檢察官不起訴或緩起訴裁量權制衡之一種外部監
    督機制，故法院證據調查之範圍，應僅限於原告訴範圍及原偵查中曾顯現之證據
    ，不得就告訴人逾原告訴範圍之部分及新提出之證據為調查，否則將與刑事訴訟
    法第二百六十條再行起訴之規定相混淆（臺灣高等法院九十一年四月二十五日刑
    事庭庭長法律問題研究會議結論亦同此見解）。經查，原不起訴處分書及駁回再
    議聲請處分書既已就聲請人等執陳之事項均加以說明，且就相關事證詳為調查，
    核與全偵查卷內現有之卷證資料，並無不合，且經本院依偵查卷內所附之被告丙○○之彌陀鄉農會九十年一月五日、同年五月九日及同年六月十一日之活期儲蓄
    取款憑條向彌陀鄉農會函查結果，被告丙○○前開時日從帳戶內所提領之款項均
    係以轉帳方式轉入蔡日昇存單號碼：ＡＡ０一九三九二號、ＡＡ０一九三九三號
    、ＡＡ０一九七四三號ＡＡ０一九七四四號、ＡＡ０一九八○八號及ＡＡ０一九
    八○九號之定期存款等情，此有高雄縣彌陀鄉農會九十二年六月十七日彌鄉農信
    字第二七三號函及九十二年七月三十日彌鄉農信字第三二三號函說明及所檢附之
    活期儲蓄存款取款憑條、存單存單存款新開戶收入傳票附卷可憑，顯見被告等所
    辯蔡日昇帳戶內之款項，確係由被告丙○○帳戶轉入等語，應非虛妄；再卷內復
    查無其他積極證據可資證明被告等有何偽造文書、侵占及詐欺之罪嫌，臺灣高雄
    地方法院檢察署檢察官及臺灣高等法院高雄分院檢察署檢察長分別予以不起訴處
    分及駁回再議之聲請，洵無不當，亦無違背經驗法則、論理法則或其他證據法則
    。聲請人交付審判意旨猶執陳詞，指摘原不起訴及駁回再議聲請理由不當，並未
    提出原偵查卷內所有之確切證據供本院調查參酌，而足以推翻原不起訴處分書及
    駁回再議之理由，揆諸首揭說明，本件交付審判之聲請為無理由，依法應予駁回
    。
五、依刑事訴訟法第二百五十八條之三第二項前段，裁定如主文。
中      華      民      國    九十二    年      十      月    三十一    日
                                    臺灣高雄地方法院刑事第十二庭
                                        審判長法  官    徐美麗
                                              法  官    鄭詠仁
                                              法  官    廖純卿
右正本證明與原本無異。
不得抗告。
                                              書記官    劉企萍
中      華      民      國    九十二    年      十一    月      四      日


司法院資訊處製作；財團法人民間司法改革基金會備份。
